最高法院民事裁定　　　　　　　一○○年度台聲字第二五五號
聲　請　人　郭麗香
上列聲請人因與光洲建設股份有限公司間請求返還價金事件，聲
請法官迴避，對於中華民國九十九年十一月十八日本院裁定（九
十九年度台抗字第八七○號），聲請再審，本院裁定如下：
    主  文
聲請駁回。
聲請訴訟費用由聲請人負擔。
    理  由 
本件聲請人對於本院九十九年度台抗字第八七○號確定裁定（下
稱原確定裁定），主張有民事訴訟法第四百九十六條第一項第一
款、第七款及同法第四百九十七條之情形，對之聲請再審，無非
以：伊於前程序係以民事訴訟法第三十三條第一項第二款規定法
官執行職務有偏頗之虞，聲請台灣高等法院審理九十八年度重上
更(一)字第三號兩造間請求返還價金事件之審判長、受命法官、陪
席法官迴避，從高雄市政府工務局調閱之二次變更設計圖說等四
份證物有偽造、變造之嫌，依民事訴訟法第三百六十一條聲請保
全證據，竟駁回其聲請，且表明當庭錄音光碟片資料，就上開證
物涉及偽造、變造事實之錄音，已遭消音、竄改、湮滅，客觀上
足疑法官為不公平之審判，亦足認其執行職務已有偏頗之虞。詎
原確定裁定漏未斟酌上開證物偽造、變造之事實，未依事實審核
查明，而予駁回抗告，顯有民事訴訟法第四百九十六條第一項第
一款、第七款及同法第四百九十七條規定之情形等詞，為其論據
。
按裁定已經確定，依民事訴訟法第五百零七條規定，如有第四百
九十六條之情形者，固得準用再審程序之規定聲請再審，然民事
訴訟法第四百九十六條第一項第一款所謂適用法規顯有錯誤，係
指確定裁判所適用之法規，顯然不合於法律規定，或與司法院現
尚有效及大法官（會議）之解釋，或本院現尚有效之判例顯有違
反，或消極的不適用法規，顯然影響裁判者而言，並不包括判決
理由矛盾、理由不備、取捨證據及認定事實錯誤之情形在內。又
同法第一項第七款所指「參與裁判之法官關於該訴訟違背職務犯
刑事上之罪」為再審理由，依同條第二項規定，應以該法官受宣
告有罪之判決確定者為限，始得據以提起再審之訴；且同法第四
百九十七條，係就不得上訴於第三審法院之事件所為之規定，故
得抗告於第三審法院之事件，自無準用該法條之規定聲請再審之
餘地。查本件聲請人於前程序對台灣高等法院裁定提起抗告，原
確定裁定審酌其所舉原因及事證，認聲請人係就審判長、受命法
官、陪席法官調查證據、訴訟指揮權之行使等問題有所爭執，而
該院合議庭以聲請人聲請保全之建築執照等資料，業經調取由該
院保管中，該證據無滅失或礙難使用之虞為由，駁回聲請人保全
證據之聲請，乃依法所為之裁定，爰將聲請人之聲請駁回。聲請
人上開主張並非聲請法官迴避之事由，又未舉出上開事件之承審
法官對於訴訟標的有特別利害關係，或與當事人之一造有密切之
交誼或嫌怨，或基於其他情形客觀上足疑其為不公平之審判之原
因事實，並予釋明，自不得聲請法官迴避，因認其抗告為無理由
裁定駁回之，為採證認事之職權行使，原確定裁定並無民事訴訟
法第四百九十六條第一項第一款、第七款之情形，更無準用同法
第四百九十七條規定聲請再審之餘地。聲請人猶主觀認原確定裁
定有民事訴訟法第四百九十六條第一項第一款、第七款及同法第
四百九十七條所定之再審事由，對之聲請再審，非有理由，應予
駁回。
據上論結，本件再審之聲請為無理由。依民事訴訟法第九十五條
、第七十八條，裁定如主文。
中    華    民    國  一○○  年    三    月   十七   日
                      最高法院民事第三庭
                          審判長法官  劉  延  村  
                                法官  許  澍  林  
                                法官  黃  秀  得  
                                法官  魏  大  喨  
                                法官  阮  富  枝  
本件正本證明與原本無異
                                      書  記  官  
中    華    民    國  一○○  年    三    月  二十九  日
                                                      v